【裁判字號】    94,上重更(五),594
【裁判日期】    950126
【裁判案由】    毒品危害防制條例
【裁判全文】
臺灣高等法院臺南分院刑事判決   94年度上重更(五)字第594號
上  訴  人
即  被  告  乙○○
選任辯護人  謝依良  律師
上列上訴人因違反毒品危害防制條例案件，不服臺灣嘉義地方法
院九十一年度重訴字第七號中華民國九十二年二月二十七日第一
審判決（起訴案號：臺灣嘉義地方法院檢察署九十一年度偵字第
二四八六號），提起上訴，經最高法院第五次發回更審，本院判
決如下：
      主      文
原判決撤銷。
乙○○幫助販賣第一級毒品，處有期徒刑拾年。
扣案之海洛因磚壹塊，重參貳柒點柒參公克、海洛因參小包（重
壹．肆陸公克）均沒收銷燬。
      事      實
一、緣臺南縣警察局於九十一年三月間查獲綽號「杰仔」之袁世
    杰違反毒品危害防制條例案件，經袁世杰透露，得知綽號「
    發仔」之甲○○及綽號「紅目」之林琮涵（均另案審理中）
    兩人涉及販賣第一級毒品海洛因犯行，遂經臺灣嘉義地方法
    院檢察署於九十一年三月二十五日核發九十一年嘉檢博和聲
    監字第０００一五六號通訊監察書，自九十一年三月二十六
    日上午八時起至九十一年四月二十四日上午八時止，對甲○
    ○及林琮涵使用之行動電話進行監聽，並授意由袁世杰向甲
    ○○偽稱有買主欲購買第一級毒品海洛因磚二塊，欲向甲○
    ○購買海洛因，於九十一年四月六日晚上約八時許，甲○○
    至住高雄市鼓山區○○○路六九巷二號三樓之一被告乙○○
    住處泡茶，二人在聊天之際，適袁世杰打電話向甲○○提及
    上開欲介紹買主購買第一級毒品海洛因磚二塊事宜，甲○○
    乃在電話中告訴袁世杰要在乙○○家中交貨，袁世杰則說試
    過再詳談價錢，甲○○遂約袁世杰來乙○○家看上開第一級
    毒品海洛因，於該日晚上九時許，袁世杰至乙○○家樓下，
    打電話給甲○○，甲○○乃下樓自其車上，取出內裝有第一
    級毒品海洛因半塊（原重量不明，摻入葡萄糖後毛重三三八
    ．二公克，經鑑定淨重為三二七．七三公克，純度為二九．
    九二％）與壓縮海洛因磚鐵盒模具一台、微量電子秤一個、
    加壓海洛因工具組一組等物之手提袋，且與袁世杰共同至乙
    ○○家，在乙○○家中，甲○○並將手提袋內之第一級毒品
    海洛因及加壓海洛因工具等物出示給袁世杰看，乙○○當時
    在場，對於上開袁世杰打電話向甲○○購買購買第一級毒品
    海洛因，及在其家中，由甲○○出示上開毒品及加壓海洛因
    工具等物予袁世杰觀看等情，亦均親聞及目睹。嗣袁世杰看
    過後，與甲○○約定明天交貨後則先行離去，嗣甲○○亦因
    有事要離開，但在離開之前，則請乙○○將海洛因磚以攪拌
    機打碎，加入葡萄糖粉末後，再壓製成塊，以為明天交貨予
    袁世杰，乙○○明知甲○○意圖營利販賣第一級毒品海洛因
    ，仍基於幫助販賣之故意予以幫助壓製，並於壓製不成後，
    於同年月七日邀同友人余旭琮（另案審理中）協助，以模具
    欲將粉末壓製為海洛因磚塊，再交予甲○○轉賣袁世杰而參
    與販賣構成要件以外之行為，嗣於壓製當中，即於當日（九
    十一年四月七日）下午十七時五十分許，為警於乙○○前開
    住處查獲，並扣得如附表一、二所示之物，其中海洛因磚塊
    一塊（重三二七點七三公克）及壓縮海洛因磚鐵盒模具、加
    壓海洛因工具組、微量電子秤為甲○○攜帶至乙○○住處請
    乙○○幫忙壓製海洛因磚塊，餘海洛因三小包、攪拌機（實
    為果汁機）、分裝袋五十三個，則為乙○○所有。
三、案經臺南縣警察局移請臺灣嘉義地方法院檢察署檢察官偵查
    起訴。
      理      由
甲、證據能力部分：
一、按被告以外之人於審判外之陳述，雖不符前四條之規定，而
    經當事人於審判程序同意作為證據，法院審酌該言詞陳述或
    書面陳述作成時之情況，認為適當者，亦得為證據。當事人
    、代理人或辯護人於法院調查證據時，知有第一百五十九條
    第一項不得為證據之情形，而未於言詞辯論終結前聲明異議
    ，視為有前項之同意，刑事訴訟法第一百五十九條之五定有
    明文。
二、查本件被告犯罪事實之證據方法，詳如起訴書及原審判決書
    所引之證據，詳如１、證人余旭琮之證述。２、搜索扣押筆
    錄、照片七張。３、證人段明珠之證述。４、法務部調查局
    91 年5月1日調科壹字第180001433、000000000號鑑定通知
    書各一紙。５、證人甲○○之證述。６、證人袁世杰之證述
    。７、證人林琮涵之證述。８、證人黃幸茹之證述。９、證
    人陳俊明之證述。１０、甲○○、袁世杰’乙○○與林琮涵
    間電話監聽譯文。１１、泛亞電信股份有限公司之通聯紀錄
    。１２、臺南縣警察局93年5月11日以南縣警刑字第0930038
    658號函暨臺灣嘉義地方法院檢察署91年3月25日91 年嘉檢
    博和聲監字第00015 6號通訊監察書（稿）。１３、原審法
    院92年1月28日訊問筆錄（勘驗筆錄）。１４、原審法院92
    年1月30日訊問筆錄（勘驗筆錄）。１５、扣案之海洛因磚
    一塊、海洛因三小包、壓縮海洛因磚鐵盒模具一台、微量電
    子秤一個、攪拌機一台、加壓海洛因工具組一組、分裝袋53
    個。１６本院上重更一審92年10月14日準備程序筆錄（勘驗
    筆錄）等，被告及辯護人均同意列入證據方法（詳本院更(五)
    卷第八五頁），是本院審酌該言詞陳述或書面陳述作成時之
    情況，認為適當，自得採為證據，先行明。
乙、實體部分：
一、上訴人即被告乙○○固坦承認識甲○○，而袁世杰係甲○○
    朋友，甲○○於九十一年四月六日曾將前揭海洛因及模具交
    伊壓製海洛因磚塊，及警於上開時間在其前揭住處查獲如附
    表一、二所示之物等情不諱，惟矢口否認有何販賣及幫助販
    賣第一級毒品海洛因之犯行，於本院前審及此次審理辯稱：
    九十一年四月六日晚上，甲○○到伊家找伊泡茶的時候，剛
    好袁世杰打電話過來，後來袁世杰就來了，甲○○就下樓去
    接他上來。附表二編號一、二、四所示之物品非伊所有，係
    袁世杰、甲○○二人上來伊家時，伊有看到袁世杰手上有拿
    著百貨公司的手提袋，後來袁世杰就把那個手提袋交給甲○
    ○，就先離開，甲○○繼續在我家泡茶，後來有一個朋友打
    甲○○手機約他去麥寮，然後甲○○就將那個手提袋裡面的
    毒品、工具寄放在我那裡，並交代我幫他將毒品磨碎，要摻
    入葡萄糖壓製海洛因塊，因伊無經驗無法成型，找來伊朋友
    余旭琮幫忙壓製，伊不知甲○○壓製摻入葡萄糖之海洛因磚
    塊係要供販賣之用等語。
二、經查：
  (一)警方於九十一年四月七日下午十七時五十分許，於乙○○在
    高雄市鼓山區○○○路六九巷二號三樓之一住處查獲如附表
    一、二所示之物等事實，業據被告乙○○自白不諱，並經在
    場證人余旭琮於警訊時證稱：「（警方將你查獲後，對你所
    待之房間進行搜索，當場在房間內查獲海洛因磚一塊、壓製
    海洛因磚工具一組，壓製海洛因磚鐵盒模具二組，電子微量
    磅秤一台、塑膠小分裝一袋〈內有三十五個〉．．．是否實
    在？）完全實在」等語（詳警卷第二七頁）。復有搜索扣押
    筆錄、照片五紙附卷可參。又當時被告乙○○在客廳要準備
    出門，被告乙○○之配偶段明珠在廚房煮菜，余旭琮在房間
    內壓縮海洛因等情，復經被告乙○○於警訊中陳明在卷（詳
    警卷第二頁），證人余旭琮亦於警訊中供承其蹲在地上壓製
    海洛因磚等情（詳警卷第二八頁）、證人段明珠於警訊亦供
    承當時只有被告及余旭琮在場，而她正在煮飯等情（詳警卷
    第三五頁），足見警方查獲時，有被告、余旭琮及段明珠三
    人在場，且證人余旭琮正在房間內壓縮海洛因。又扣案如附
    表一所示之物，經送往法務部調查局鑑定認：「送驗白粉含
    第一級第六項毒品海洛因成分，淨重三二七．七三公克，純
    度二九．九二％」、「送驗白粉三包均含第一級第六項毒品
    海洛因成分，合計淨重一．四六公克．．．純度三０．九五
    ％」，亦有該局調科壹字第000000000、0000
    00000號鑑定通知書各一紙附卷可查（詳偵查卷第七五
    、七六頁），是則，扣案如附表一、二所示之海洛因及壓製
    器具等物係在被告乙○○之住處所搜出等情；及扣案附表一
    編號一所示之海洛因經鑑定，其純度為二九．九二％，顯然
    已摻入被告所供稱之葡萄糖，均堪以認定。
  (二)上開扣押如附表一編號一所示之海洛因及附表二編號一、二
    、四所示之壓磚模具及工具與電子秤，係由甲○○於九十一
    年四月六日下午九時許，攜帶至被告住處等事實，已據證人
    甲○○於本院結證甚詳（詳本院更(三)卷第一一二至一一六頁
    ），並核與證人袁世杰證述情節相符（詳本院更(三)卷第一０
    九至一一一、一一八頁），且為被告供明在卷（見本院更(三)
    卷第一一九頁），自堪信為真實。雖證人袁世杰及甲○○，
    自警訊、偵查、原審及本院上訴審訊問時，均曾否認本案查
    獲之海洛因磚及壓製工具為其所有，且互推係對方當天攜帶
    袋子至被告家，然此乃一般被告推卸刑責之現象，又證人袁
    世杰、甲○○雖互相推諉，卻均未指稱該物係被告所有，既
    無事證可資證明上開扣押物為被告所有，且被告所辯又核與
    證人結證相符，自應予以採信，而無需假設各種情狀，臆測
    被告應有販賣行為。
  (三)至於證人袁世杰於本院上訴審九十二年五月五日準備程序時
    雖曾證稱：「在被告乙○○住處所查獲之海洛因及壓製模具
    為甲○○所有」等情；又於本院上訴審九十二年五月十二日
    行準備程序時證稱：「（為何甲○○要帶扣案之贓證物到乙
    ○○家？）當初是甲○○帶一只袋子上去，我不知道袋內裝
    何物，我們進到乙○○家中後，甲○○和乙○○先到房間內
    ，之後乙○○和甲○○才在房間門口用手勢招我到房間內去
    看毒品。」「（你進到房間內有無看到攪拌機？）我沒注意
    到，在房間內只是看到毒品。」「（甲○○帶你到乙○○的
    家他所提的袋子，是什麼袋子？）是像百貨公司裝衣服的手
    提袋。」「（你進到房間看毒品是從何處取出？）我進到房
    間之內就看到甲○○手上拿毒品，我沒有看見他從何處拿出
    來。」「（為何本次作證證述到乙○○家中看毒品之過程與
    上次庭訊作之證述不一樣？）因為我上次開完庭後慢慢回憶
    想出來的，因為已經事隔一年多了。」「（那天甲○○所提
    的袋子內有無毒品？）我沒有看到。」等語，（詳本院上訴
    審九十二年五月十二日第八八至八九頁訊問筆錄），於九十
    二年五月十九日本院上訴審訊問時，亦再度證稱：「（你說
    甲○○拿一紙袋子上去，你有無看到該袋子裝何物？）我沒
    有看到袋子裝什麼東西。」等語（詳本院上訴審九十二年五
    月十九日第一０七頁訊問筆錄），雖證人袁世杰前後到庭供
    述不甚一致，但其就扣案模具及海洛因為甲○○所有，已供
    述甚詳，此部分事實，自堪信為真正。
  (四)證人甲○○於本院上重更（三）審理時供證稱：袁世杰打電
    話來，在電話中說他要買二塊海洛因磚，並說試過東西再詳
    談價錢，四月六日伊有拿一袋東西到被告家裡，袋中之毒品
    是伊的，袋中尚有大組的模具，用來將海洛因壓製成塊，袁
    世杰打電話說要兩塊，伊剩半塊，當時伊正好在被告家，伊
    電話中告訴袁世杰要在被告家中交貨，之後袁世杰來，伊下
    樓去帶袁世杰，才一起去車上拿出上開毒品及模具，袁世杰
    知道伊要作大塊，且伊拿出這些模具，袁世杰有看到等語（
    詳本院更(三)卷第一一二至一一八頁）；於本院此次審理時具
    結詰問時供證稱：模具是伊帶去的，那是與毒品放在一起，
    伊在乙○○住處，有接到袁世杰的電話，他在電話中說要介
    紹別人來買等語（詳本院更(五)卷第一０五、一０六頁）；證
    人袁世杰於本院上重更三審理時亦供證稱：被告家中甲○○
    拿出來，伊才知道袋內是毒品，伊開車去甲○○家附近，打
    電話給甲○○，甲○○下來帶伊到被告家等語（詳本院更(三)
    卷第一一二至一一六頁）；證人袁世杰於原審時亦供證稱：
    前一天（指四月六日）伊有去被告家，我們（指證人甲○○
    與證人袁世杰）約定好隔天要給伊毒品等語（詳原審卷一第
    九十頁）；於本院上訴審時亦有供證：甲○○當天是帶伊要
    去看毒品，伊的綽號叫「杰仔」等語（詳本院上訴卷第一０
    六頁、一０九頁），並另稱：在乙○○住處查到的海洛因及
    模具是發仔（指甲○○）的，因為伊要先看東西要他找安全
    的地方，所以甲○○才帶伊到乙○○的住處，是甲○○帶到
    乙○○住處，要開門進脫鞋時先將東西暫時先交伊拿著，進
    去之後，伊就交還給甲○○，伊有在乙○○住處看到甲○○
    將東西打開是海洛因等語（詳本院上訴卷第七三、七四頁）
    。
  (五)被告於本院上訴審時供述：甲○○的綽號叫「發仔」，伊的
    綽號叫「白自」等語（見本院上訴卷第一０九頁）、於本院
    上重更（二）審理時供述：甲○○在四月六日晚上八時許，
    自己一個人來找伊泡茶，一會兒袁世杰打電話給甲○○，甲
    ○○就約袁世杰到伊家樓下再帶他到伊家等語（詳本院更(二)
    卷第六八頁），於本院此次審理時則供述：四月六日那天甲
    ○○先到伊家泡茶，然後袁世杰打甲○○的手機，然後甲○
    ○告訴他人在伊家，後來甲○○就到伊家樓下去等袁世杰，
    然後他們二人就一起上來，當時伊有看到袁世杰手上有拿著
    百貨公司的手提袋，後來袁世杰就把那個手提袋交給甲○○
    後就先離開，甲○○繼續在我家泡茶，後來有一個朋友打他
    的手機約他去麥寮，然後他就將那個手提袋裡面的毒品、工
    具寄放在伊那裡，並交代我幫他將毒品磨碎等語（詳本院更
    (五)卷第一二四頁）。被告於警訊時供述：毒品是四月六日晚
    間九時許拿來伊家的，要伊幫他壓好，並說七日中午前會來
    ，因伊不會使用工具壓，所以要余旭琮來幫伊等語（詳警卷
    第三、四頁）。證人余旭琮於警訊及原審時均供證稱：伊於
    九十一年四月七日十六時三十分到達乙○○住處，是他叫伊
    過去幫他拿東西壓製海洛因磚塊，係被告叫去幫他壓海洛因
    磚塊等語（詳警卷第二八頁、原審卷二第四二頁）。
  (六)審酌上開證人甲○○、袁世杰、余旭琮之供證及被告之供述
    ，可歸納得出下情：即甲○○於四月六日晚上八時至被告家
    中泡茶，適袁世杰打電話給甲○○，二人在電話中言談買賣
    毒品之事宜，並由甲○○約袁世杰前來看貨，嗣袁世杰依約
    前來，於晚間九時許到達時，甲○○乃下樓將內裝有毒品及
    模具之手提袋自車內取出，且一起與袁世杰至被告家中，在
    被告家中甲○○並將毒品及模具等物取出給袁世杰看，袁世
    杰看過後，隨即與甲○○約定明天交貨後離去，事後甲○○
    在離去前，交待被告協助將毒品以模具欲將粉末壓製為海洛
    因磚塊，以為明天交貨袁世杰之事宜，而被告事後亦依甲○
    ○之交待予以壓碎毒品，因不會使用工具壓製，乃請友人余
    旭琮幫忙等情。再依上開情況事證，予以綜合判斷，亦可印
    證下開情事：被告於上開證人甲○○與袁世杰雙方在電話
    商談有關買賣第一級毒品事宜時，依被告所言其當時係在旁
    泡茶再甲○○於袁世杰依約前來時，甲○○下樓後，攜帶
    上開內裝有毒品及模具等物之手提袋，並夥同袁世杰一起至
    被告家，在乙○○家之際，又由甲○○自手提袋內將毒品及
    模具等物取出交予袁世杰觀看，袁世杰察看後，乃約甲○○
    明天交貨，被告亦在場，對於當時之情形亦應有目睹見聞
    袁世杰離去後，甲○○嗣後亦因有事要離開之時，交待被告
    將海洛因壓製成塊，被告事後亦依甲○○之交待並請友人余
    旭琮幫忙為之，以便甲○○屆時能交貨給袁世杰；準此以觀
    ，被告對於甲○○、袁世杰商談買賣毒品內容、交貨之事宜
    ，依常情判斷，應係在場見聞且知悉甚稔，否則焉有事後為
    甲○○壓製毒品，並請友人余旭琮幫忙處理之理。是被告有
    幫助甲○○販賣第一級毒品犯行，已屬明顯。
  (七)再依綽號「發阿」之甲○○與綽號「杰仔」之袁世杰與綽號
    「白仔」或「白目」之乙○○及綽號「紅目」之林琮涵間通
    話紀錄譯文所載：「杰仔打電話給發阿問其朋友那邊好了沒
    ，發阿說白仔那裡還沒有，等我這邊工作好了就下去，發阿
    又說你那邊好了嗎，杰仔說好了．．．」；「杰仔說等的快
    要睡著了，發阿說不要睡，我立刻打電話給他如東西到了立
    刻打給你，杰仔說你不是說有了，人家錢都背著再等了
    ．．．發阿說白仔跟人家約十點阿，杰仔說好．．．」；「
    杰仔打電話給發阿說錢主在我這邊了，發阿說有叫人過來，
    杰仔說東西有了嗎，發阿說有．．．」；「發阿打電話給白
    仔問東西拿到了沒，白仔說我已經叫人過去了，不是約下午
    嗎，發阿說現在已經是中午，白仔問發仔現在下來了嗎，發
    阿說我現在叫我朋友戴眼鏡的那個（紅目）先下去你那邊，
    白仔說這樣子的話我再打電話崔（催）一下．．．」；「發
    阿打電話給紅目問其人在那裡．．．發阿說要不然你先到高
    雄白仔那裡看其好了沒有，如好了就把東西帶下來，紅目說
    好．．．」；「發阿打電話問白仔找到了沒，白仔說還沒找
    到，發阿要白仔問他（指上手）那邊還有幾件，白仔說他有
    打過來給我怕其睡太晚，時間上會不好，他是叫我這邊先處
    理，他會在補過來給我，發阿問那他那邊到底有幾件，白仔
    說還沒聯絡到」；「白仔打電話給發阿說他要拿去臺中給人
    家，我叫他先等一下，算一算還有半個，多大的半個，最大
    的那種，發阿說那就四件，白仔說是四件半，半件是他要給
    我的，白仔又說他要過來我這邊我順便叫他拿模具過來．．
    ．」等語（詳偵查卷第二九、三十頁），有電話監聽譯文紀
    錄及泛亞電信股份有限公司之通聯紀錄在卷足稽，而由上開
    內容，亦可佐證甲○○與袁世杰有上開毒品交易，交貨之事
    宜。況且於九十一年四月七日上午十時四十七分「白仔」乙
    ○○打給「發阿」甲○○最後一通電話，確有談及模具之事
    ，而同日上午十時十六分甲○○問被告有無找到，被告答稱
    還沒找到等語，更足以認定被告對於甲○○與袁世杰間買賣
    毒品、交貨毒品之事宜，應係明知且有幫助甲○○壓製毒品
    之情，應無疑義。
  (八)再參之被告乙○○曾於警訊時供述：那個戴眼鏡（指林琮涵
    ）是綽號「阿發」（即綽號發仔之甲○○）的朋友，帶著老
    婆孩子，於警方來查緝前幾小時許，有來伊住處找伊，說要
    拿那些東西，因為那些東西是綽號「阿發」拿來的，沒有他
    交待，伊不敢給他，隔不久警方就來了等語（詳警卷第八、
    九頁）；於偵查時供稱：「（你找余旭琮來何事？）在我家
    泡茶，海洛因是整本的，他們叫我絞碎，我不會用，打電話
    叫余旭琮來，我叫他幫忙」、「紅目要來拿，我叫他打電話
    給發仔（指甲○○），但發仔沒有打電來，我沒有交給紅目
    」（詳偵查卷第三九頁反面、第四十頁），而證人袁世杰於
    原審訊問時亦證稱：「我跟甲○○說，有人要毒品，叫他問
    問看是否有貨．．．我們被抓到的那一天，我跟他說要兩塊
    毒品．．．」（詳原審卷一第八九頁）等情，證人甲○○於
    原審法院訊問時證稱：「．．．杰仔有說他朋友要買東西，
    就是買海洛因．．．杰仔認識被告乙○○，但是沒有向乙○
    ○買毒品」等語以觀（詳原審卷一第一０三、一０四頁），
    雖不足以認定被告乙○○欲將海洛因磚販賣予甲○○等人，
    但卻可以認定甲○○、袁世杰二人有買賣毒品，及被告依甲
    ○○壓製毒品，俾以甲○○交貨給袁世杰之事宜。
  (九)又被告乙○○於原審訊問時供陳：「（你是跟誰買（毒品）
    的？）我都是在高雄市○○路小鋼珠店跟一個「阿林」買的
    。」一節（詳原審卷一第一三八頁），經查明係就扣案小包
    裝，被告自己施用部分而言，非被告自陳其販賣毒品之來源
    。另證人甲○○與被告之通話紀錄所載：「發阿打電話給白
    仔說其朋友到臺南找他，有叫他過去你那邊拿東西．．．白
    仔說你不過來馬上試樣品馬上決定，『後面還有人在等我』
    ．．．」等語（詳偵卷第二五頁第六則），亦與證人甲○○
    託被告乙○○以海洛因摻葡萄糖壓塊後，再試樣品並不衝突
    ，亦難以試樣品一詞，即認定被告與證人甲○○二人間有所
    謂買賣毒品之行為。
  (十)關於監聽錄音帶，曾經檢察官核發通訊監察書在案，此業經
    本院於九十三年五月三日以九十三南分院敬刑義字第０五七
    ０一號函臺南縣警察局刑警隊調取，該警察局於九十三年五
    月十一日以南縣警刑字第０九三００三八六五八號函覆並檢
    具臺灣嘉義地方法院檢察署九十一年三月二十五日九十一年
    嘉檢博和聲監字第０００一五六號通訊監察書（稿），其上
    載明監察期間自九十一年三月二十六日上午八時起至九十一
    年四月二十四日上午八時止，此有上開函文及通訊監察書附
    本院此次審卷足稽（詳本院更(二)卷第四六、四七頁）。而該
    監聽錄音帶，亦經原審法院勘驗明確，有勘驗筆錄可稽（詳
    原審卷二第六九頁），被告對此勘驗也無意見，依法自有證
    據能力。惟該監聽錄音譯文乃警員擇其有用部分錄音節錄，
    其雖有證能力，但其證據價值則詳如前述。
  (十一)綜上所述，被告自白其為證人甲○○壓製海洛因磚塊之事實
    ，核與證人甲○○及袁世杰所證相符，並有扣案如附表一所
    示之證物可證，而扣案之第一毒品海洛因，淨重三二七．七
    三公克，純度二九．九二％，有該法務部調查局調科壹字第
    000000000、000000000號鑑定通知書各
    一紙附卷可稽，被告自白核與事證相符，自堪採信。被告乙
    ○○明知甲○○意圖為自己不法之所有，以海洛因摻加葡萄
    糖，販賣第一級毒品，仍予以幫助犯行，應可認定；其所辯
    不知甲○○要販賣第一級毒品，沒有幫助販賣犯行云云，非
    可採信。
三、查海洛因係毒品危害防制條例第二條第二項第一款所稱之第
    一級毒品。又毒品危害防制條例之販賣毒品罪，並不以販入
    後復行賣出為必要，凡以營利之目的，將毒品購入或賣出，
    有一於此，其犯罪即經完成，不得視為未遂，有最高法院九
    十一年度台上字第六五七八號判決可參。查被告乙○○明知
    甲○○欲以摻入葡萄糖方式販賣第一級毒品，幫忙壓製成塊
    ，顯係基於幫助之犯意參與販賣構成要件以外行為，核其所
    為係毒品危害防制條例第四條第一項販賣第一級毒品既遂罪
    之幫助犯。被告乙○○持有第一級毒品之低度行為，為幫助
    販賣第一級毒品之高度行為所吸收，不另論罪。公訴人起訴
    意旨以被告與不詳姓名之人共同販賣毒品海洛因，該不詳姓
    名之人將毒品寄放被告處，經查明該毒品係甲○○交待被告
    幫忙壓製海洛因磚塊，販賣毒品之人為甲○○，被告應屬幫
    助犯，其法律評價雖有不同，但社會事實則為同一，起訴法
    條應予變更。被告為幫助犯，應依正犯之刑減輕之。至被告
    乙○○幫助甲○○將毒品摻入葡萄糖行為，因依監聽錄音帶
    雖尚無法證明甲○○、袁世杰間二人有關買賣海洛因之品質
    ，價格，且依甲○○於本院上重更（三）審理時供證稱：袁
    世杰知道伊要作大塊，袁世杰要找朋友向伊買，且伊拿出這
    些模具，袁世杰有看到等語（詳本院更(三)卷第一一七至一一
    八頁）；而證人袁世杰對於九十一年四月七日有至被告家中
    ，由甲○○自手提袋內取出毒品及模具給伊看之情，亦供證
    在卷，如前所述，故尚難以被告將葡萄摻入毒品，壓製成型
    ，即認甲○○對袁世杰施以詐術，甲○○自不構成詐欺罪，
    則被告亦無幫助詐欺可言，併此明。
四、原審以被告罪證明確，因予論罪科刑，固非無見，惟(一)原判
    決就被告犯罪事實之認定，係以證人甲○○之供述及監聽譯
    文為論據，然證人甲○○已供承該扣案海洛因為其所有交待
    被告幫忙壓製磚塊在卷，且監聽譯文中亦無法證明被告有販
    賣第一級毒品海洛因之積極事證，原審遽論被告販賣第一級
    毒品罪責，尚有未洽。(二)壓縮海洛因磚鐵盒模具、加壓海洛
    因工具組、微量電子秤為甲○○攜帶至被告處請被告幫忙壓
    製海洛因磚塊，係甲○○所有，本件被告僅為幫助犯，不應
    沒收，原判決予以沒收，亦有未洽。被告上訴意旨，否認販
    賣第一級毒品，指摘原判決不當，為有理由，惟其否認有幫
    助販賣第一級毒品，則屬無理由，且原判決亦有上開瑕疵之
    處，自屬無可維持，應由本院將原判決撤銷改判，以期適法
    。爰審酌被告素行尚稱良好、年輕不知奮發向上，竟因施用
    毒品，鋌而走險，幫助販毒之人壓製摻入葡萄糖之海洛因磚
    塊出售牟利，且犯後未見其誠心悔悟等一切情狀，量處如主
    文第二項所示之刑。查扣攪拌機非專供販賣毒品之用，不予
    沒收，扣案海洛因磚（重327.73公克）、海洛因三小包（重
    1.46公克），不問屬於犯人與否，均應沒收銷燬之，至分裝
    袋三包與本件犯罪無關，又鐵盒模具，微量電子秤為甲○○
    所有，被告僅為幫助犯，不予沒收。
五、不另為無罪諭知部分：
  (一)公訴意旨另以：乙○○明知毒品危害人體，竟與不詳年籍之
    人，基於共同意圖營利之概括犯意聯絡，連續自九十一年三
    月間某日起至四月六日止，由乙○○與欲購買毒品之人達成
    交易約定後，該不詳年籍之人再將毒品寄放予乙○○位於高
    雄市○○○路住處，再由乙○○將毒品交予欲購買毒品之人
    （前述九十一年四月七日甲○○請託被告壓製海洛因磚塊部
    分除外），乙○○從中並可分得一定數量毒品作為酬勞，於
    此期間，甲○○（已起訴）或曾透過綽號古仔之人，至乙○
    ○處試用毒品，或至乙○○處購買毒品，因認被告乙○○連
    續涉嫌違反毒品危害防制條例第四條第一項之罪嫌等語。
  (二)訊之被告乙○○堅詞否認有前開姓名不詳之共犯，而依監聽
    通聯紀錄所載，並不足以認定被告乙○○與甲○○有交易毒
    品之情事，況本件除上開九十一年四月七日關於模具與查扣
    證物相符外，並無事證證明監聽記錄可證明被告曾販售海洛
    因予證人甲○○之事實，另證人黃幸茹於原審調查時雖稱於
    九十年夏天曾與甲○○同至乙○○處購買第一級毒品海洛因
    等語（詳原審卷一第三五至三七頁），惟事已久遠，況且被
    告乙○○及證人甲○○亦否認有此事實（詳原審卷一第一０
    一頁、原審卷二第九一頁），自難遽認被告乙○○有此部分
    連續販賣海洛因之犯行。
  (三)此外，復查無其他積極證據足資證明被告確有公訴人所指之
    犯行，自難認被告有犯連續販賣第一級毒品之犯行；此外，
    公訴人又未再提出其他適合於證明被告此部分販賣毒品犯罪
    事實之積極證據，並說明其證據方法與待證事實之關係，說
    服本院以形成被告有罪之心證，而被告又辯稱無此部分犯行
    ，惟此部分犯行與前開有罪部分，公訴人認有裁判上一罪之
    關係，自不另為無罪之諭知，附此敘明。
據上論斷，應依刑事訴訟法第三百六十九條第一項前段、第三百
六十四條、第三百條、第二百九十九條第一項前段，毒品危害防
制條例第四條第一項，第十八條第1項前段、刑法第十一條、第
三十條第二項，判決如主文。
本案經檢察官劉欽銘到庭執行職務。
中    華    民    國    95    年    1     月    26    日
                  刑事第三庭    審判長法  官  黃崑宗
                                      法  官  蔡長林
                                      法  官  甲○○
以上正本證明與原本無異。
如不服本判決，應於收受本判決後十日內向本院提出上訴書狀。
其未敘述上訴理由者並得於提起上訴後十日內向本院補提理由書
狀（均須按他造當事人之人數附繕本）「切勿逕送上級法院」。
                                      書記官  劉岳文
中    華    民    國    95    年    1     月    27    日
附錄法條：
毒品危害防制條例第四條第一項：
製造、運輸、販賣第一級毒品者，處死刑或無期徒刑；處無期徒
刑者，得併科新台幣一千萬元以下罰金。
附表一：
┌──┬─────────────┬───────────┐
│編號│物  品  名  稱            │數  量                │
├──┼─────────────┼───────────┤
│１  │海洛因磚壹塊              │三二七點七三公克      │
├──┼─────────────┼───────────┤
│２  │海洛因三小包              │一點四六公克          │
└──┴─────────────┴───────────┘
附表二:
┌──┬─────────────┬───────────┐
│編號│物  品  名  稱            │數  量                │
├──┼─────────────┼───────────┤
│１  │壓縮海洛因磚鐵盒模具      │一台(五點二八公斤)    │
├──┼─────────────┼───────────┤
│２  │微量電子秤                │一個                  │
├──┼─────────────┼───────────┤
│３  │攪拌機                    │一台（一點六一五公斤）│
├──┼─────────────┼───────────┤
│４  │加壓海洛因工具組          │一組                  │
├──┼─────────────┼───────────┤
│５  │分裝袋                    │五十三個              │
└──┴─────────────┴───────────┘


司法院資訊處製作；財團法人民間司法改革基金會備份。
